【裁判字號】    99,易,198
【裁判日期】    990928
【裁判案由】    賭博
【裁判全文】
臺灣臺東地方法院刑事判決               99年度易字第198號
公  訴  人  臺灣臺東地方法院檢察署檢察官
被      告  甲○○
上列被告因賭博案件，經檢察官提起公訴（99年度偵字第129號
），被告於準備程序中，就被訴事實為有罪之陳述，本院告知其
簡式審判程序之旨，並聽取當事人之意見後，裁定由受命法官獨
任依簡式審判程序審理，茲判決如下：
    主  文
甲○○犯賭博罪，處罰金新臺幣玖仟元，如易服勞役，以新臺幣
壹仟元折算壹日。扣案如附表所示之物均沒收之。
    事  實
一、甲○○基於賭博之故意，分別於民國98年12月18日晚間7時
    許及及同年月19日下午4時許，前往同具有賭博故意之乙○○（所涉賭博犯行另以簡易判決處刑）所經營、且為公眾得
    出入之大同電子遊戲場（設臺東縣臺東市○○路149號1樓）
    內，先以現金新臺幣（下同）500元，向同與乙○○有賭博
    犯意聯絡之店員丁○○（所涉賭博犯行另行審理中），兌換
    代幣50枚，再分別操作該遊戲場內所設置之「瘋狂超馬機」
    與「野蠻世界機」等電子遊戲機，並於獲取分數後分別向丁○○換得數目不詳之代幣卡，以供日後以1:1之比例兌換現
    金、或以相同比例兌換代幣繼續賭博財物。嗣為警於同年月
    19 日下午4時許，持搜索票搜索上開遊戲場，當場查獲甲○○、丁○○及丙○○（所涉賭博犯行另行審理中）等人，並
    扣得含附表編號1、2在內之電子遊戲機16台（含IC板21片）
    及附表編號3至8所示之物，始悉上情。
二、案經臺東縣警察局臺東分局報請臺灣臺東地方法院檢察署檢
    察官偵查起訴。
    理  由
一、上揭犯罪事實，業據被告甲○○於審理中坦承不諱，核與證
    人丁○○於警詢證述及偵查中結證之情節相符（見警卷第
    4-9頁、偵查卷第15頁），復有扣押物品目錄表、贓證物認
    領保管單、大同超商平面圖、臺東縣政府電子遊戲場業營業
    級別證、臺東縣政府營利事業登記證各1件及現場照片23幀
    附卷可稽（見警卷第36-45頁），足認被告之自白與事實相
    符。故本件事證明確，被告犯行，應堪認定。
二、核被告所為，應成立刑法第266條第1項賭博罪。又如同毒品
    對於施用毒品者具有生理上之成癮性一般，賭博對於賭徒或
    賭客而言，係具有心理上之成癮性，亦即賭徒及賭客往往受
    賭博能一夕之間贏得大筆財物之高射倖性所誘，而前仆後繼
    乃至傾家蕩產地投入此一輸贏繫於不確定機率之活動，此即
    何以臺灣俗語「十賭九輸」、「博繳師父，無褲通穿」、「
    韓信要死哭三聲，繳予憨的贏」等之所由。故被告先後二次
    於上開遊戲場內操作電子遊戲機賭博財物之行為，本質上具
    有反覆、延續實行之特徵，核屬集合犯，應僅論以一罪。爰
    審酌被告前已多次因賭博犯行，分經本院81年度易字第648
    號、87年度易字第716號、89年度易字第427號及90年度易字
    第21號判處罰金3,000元、2,000元、8,000元及9,000元，理
    應明知在公共場所或公眾得出入之場所賭博財物為法所不許
    ，竟未能從前次處罰獲得教訓而猶為本次犯行，其犯罪動機
    實屬可議；惟本院念其目前為家庭主婦，子女二人亦不在身
    邊，且本件所用以賭博之現金僅1,000元，諒其應僅係為排
    遣時光、供一時之娛樂方為本件犯行；且其於審理中亦坦承
    犯行，並表示爾後絕不再犯等一切情狀，量處如主文所示之
    刑，並諭知易服勞役之折算標準，以資警惕。
三、刑法第266條第2項所謂「當場賭博之器具」，係指行為人於
    「行為時」而非「查獲時」當場賭博所用之器具，故扣案如
    附表編號1所示之電子遊戲機，雖非被告於查獲當時所使用
    機具，然既皆為其於本件用以與乙○○、丁○○等人進行賭
    博之用，自仍屬該條規定所謂之「當場賭博之器具」。故扣
    案如附表編號1-8所示之物，既屬當場賭博之器具與在賭檯
    或兌換籌碼處之財物，基於上開規定，不問屬於被告與否，
    皆應予以宣告沒收。
四、至刑法第42條之1有關罰金易服勞役再易服社會勞動之規定
    ，形式上雖未獨立與易服勞役分別規定，且因條文已明定以
    社會勞動六小時折算罰金易服勞役一日，與易服勞役應於裁
    判主文諭知折算標準之情形不同，而無須於裁判主文諭知。
    惟揆諸不論99年1月1日修正施行前後刑法第42條之1之規定
    皆係賦予被告有選擇不聲請易服勞役而改聲請易服社會勞動
    之權利，及第44條（98年9月1日修正施行）之規定係將易服
    社會勞動定位為易科罰金、易服勞役及易以訓誡以外另一獨
    立之易刑處分，而屬科刑規範事項，與一般純屬執行之程序
    有別（例如可否准許易科罰金、易服社會勞動或易服勞役）
    ，自應依刑法第2條第1項之規定綜合比較修正施行前後之規
    定，適用最有利於行為人之法律。是刑法於98年12月30日修
    正第42條之1罰金易服勞役再易服社會勞動制度，並於99 年
    1月1日施行，經綜合比較修正前後之規定，認修正前之規定
    並無較有利於被告，應適用修正後即現行刑法第42條之1項
    有關罰金易服勞役再易服社會勞動之規定。惟因條文已明定
    易服社會勞動之折算標準，爰不於主文另為折算標準之諭知
    。又刑法施行法第3條之2及第3條之3等規定，乃係針對修正
    施行前已裁判確定而不涉及新舊法比較之案件，與本件所涉
    情況不同，自無適用餘地，併此敘明。
據上論斷，應依刑事訴訟法第273條之1第1項、299條第1項前段
，刑法第266條第1項、第2項、第42條第3項，刑法施行法第1條
之1第1項、第2項前段，判決如主文。
本案經檢察官戊○○到庭執行職務。
中    華    民    國    99    年    9     月    28    日
                  刑事第二庭    法  官  簡大倫
如不服本判決應於收受判決後10日內向本院提出上訴書狀，並應
應敘述具體理由。其未敘述上訴理由者，應於上訴期間屆滿後20
日內向本院補提理由書(均須按他造當事人之人數附繕本)「切勿
逕送上級法院」。
                                書記官   洪幸如
中    華    民    國    99    年    9     月    28    日
所犯法條：
中華民國刑法第266條
（普通賭博罪與沒收物）
在公共場所或公眾得出入之場所賭博財物者，處 1 千元以下罰
金。但以供人暫時娛樂之物為賭者，不在此限。
當場賭博之器具與在賭檯或兌換籌碼處之財物，不問屬於犯人與
否，沒收之。
附表：
┌─┬───────────┬─────────┬─────────┐
│編│物品名稱              │ 數量             │備註              │
│號│                      │                  │                  │
├─┼───────────┼─────────┼─────────┤
│1 │電子遊戲機（含IC板）：│1台（含IC板2片）  │見警卷第36頁編號11│
│  │瘋狂超馬機            │                  │、12              │
├─┼───────────┼─────────┼─────────┤
│2 │電子遊戲機（含IC板）：│1台（含IC板1片）  │見警卷第38頁編號31│
│  │野蠻世界機            │                  │                  │
├─┼───────────┼─────────┼─────────┤
│3 │現金                  │21,191元          │見本院卷第12-1頁  │
├─┼───────────┼─────────┼─────────┤
│4 │代幣                  │14,520枚          │見本院卷第12-1頁  │
├─┼───────────┼─────────┼─────────┤
│5 │現金借支單            │9張               │見本院卷第12-1頁  │
├─┼───────────┼─────────┼─────────┤
│6 │1000元代幣卡          │23張              │見本院卷第12-1頁  │
├─┼───────────┼─────────┼─────────┤
│7 │500元代幣卡           │10張              │見本院卷第12-1頁  │
├─┼───────────┼─────────┼─────────┤
│8 │100元代幣卡           │10張              │見本院卷第12-1頁  │
└─┴───────────┴─────────┴─────────┘

司法院資訊處製作；財團法人民間司法改革基金會備份。
